臺灣苗栗地方法院刑事裁定
111年度聲字第492號
聲明異議人
即  受刑人  謝文禓



上列聲明異議人即受刑人對於臺灣苗栗地方檢察署111年度執字
第1226號執行案件聲明異議，本院裁定如下：
    主  文
聲明異議駁回。 　　　　　　　　　　　
    理  由
一、聲明異議意旨略以：聲明異議人即受刑人謝文禓（下稱受刑
    人）係於民國110年11月27日觸犯公共危險罪(下稱本案)，
    雖受刑人於95年間曾因2次酒後駕車公共危險案件，經本院
    以95年度苗交簡字第113號判決判處有期徒刑3月確定，已於
    95年4月20日易科罰金執行完畢，距受刑人觸犯本案已有15
    年之久，受刑人已與臺灣高等檢察署102年6月26日檢執甲字
    第10200075190號函示5年3犯之要件不符；受刑人本案經法
    院諭知得易科罰金之刑度，檢察官卻不准受刑人易科罰金之
    聲請，與易科罰金審查不應過於嚴苛之修法意旨不合，且檢
    察機關駁回受刑人聲請易科罰金之聲請，未給予受刑人正當
    法律陳述意見之機會，亦未具體說明受刑人有何「確因不執
    行所宣告之刑，難收矯正之效或難以維序」，顯有裁量瑕疵
    等語。 
二、按有期徒刑或拘役得易科罰金之案件，法院所諭知者，僅係
     易科罰金之折算標準而已，至於是否准予易科罰金及易服
    社 會勞動，執行檢察官仍有依個案按前開法律規定判斷之
    權能 ，亦即執行檢察官得考量受刑人如不接受有期徒刑或
    拘役之 執行，是否難收矯正之效，或難以維持法秩序，以
    作為其判 斷是否准予易科罰金及易服社會勞動之憑據。另
    刑法第41條第1項所謂之「難收矯正之效」、「難以維持法
    秩序」等，均屬不確定法律概念，此乃係立法者賦予執行者
    能依具體個案，考量犯罪特性與情節及受刑人個人之特殊事
    由，據以審酌應否准予易科罰金或易服社會勞動，法律既已
    授權檢察官就此項法律構成要件中之不確定法律概念，對受
    刑人是否確因不執行所宣告之刑，難收矯正之效，或難以維
    持法秩序之情事，享有判斷餘地之權限，則法院應僅於檢察
    官之判斷有違法瑕疵之情況時，始有介入審查之必要。易言
    之，法院僅得審查檢察官為刑法第41條第1項、第4項之判斷
    時，其判斷之程序有無違背法令、事實認定有無錯誤、其審
    認之事實與刑法第41條第1項、第4項所定要件有無合理關連
    、有無逾越或超過法律規定之範圍等問題，倘有上述未依法
    定程序進行判斷，超越法律授權範圍之情事，法院始得撤銷
    ，否則即應尊重檢察官所為之專業判斷，而不得自行代替檢
    察官判斷受刑人是否有上開情事至明。 
三、經查：
  ㈠受刑人因公共危險案件，經本院以110年度苗交簡字第822號
    判決處有期徒刑4月確定，臺灣苗栗地方檢察署（下稱苗栗
    地檢署）檢察官依上開判決通知受刑人到案執行，並於執行
    傳票命令上記載「酒駕三犯，應予發監執行」，受刑人於11
    1年5月6日收受上開執行傳票(因未獲會晤本人，由同居人簽
    收)，受刑人嗣於111年5月26日到案執行，經苗栗地檢署檢
    察官訊問對於開始執行有何意見後，受刑人回答「我同意入
    監執行」等情，有苗栗地檢署111年5月4日執行傳票命令、
    受刑人臺灣高等法院被告前案紀錄表各1份在卷可稽，並經
    本院職權調取執行卷宗(送達證書、111年5月26日訊問筆錄)
    核閱無訛。是受刑人就檢察官所為之執行指揮聲明異議，其
    程序合法，合先敘明。
　㈡受刑人第1、2次酒駕分別於91、95年間，有臺灣高等法院被
    告前案紀錄表1份可參，且受刑人前兩案均係酒後駕車發生
    肇事情事，業經本院調閱執行卷宗核閱無誤，故受刑人本案
    酒後駕車犯行屬第3次酒後駕車，應堪認定。是以，苗栗地
    檢署檢察官於本案判決確定後，以執行傳票通知受刑人到案
    執行，其依據臺灣高等檢察署111年2月23日檢執甲字第1110
    0017350號函示內容「酒駕犯罪經查獲三犯(含)以上者，應
    審酌是否屬刑法第41條第1項但書所定『難收矯正之效或難以
    維持法秩序』之情形，而不准易科罰金」，其係本於法律所
    賦與指揮刑罰執行之職權，考量受刑人為酒駕三犯，認非予
    發監執行，顯難收矯正之效及維持法秩序，而不准許受刑人
    易科罰金而應發監執行，其上開裁量權之行使並無逾越法律
    授權或專斷而違反比例原則等濫用權力之情事，難認有何違
    法或不當之處。
　㈢至聲明異議所指受刑人不符合臺灣高等檢察署102年6月26日
    甲字第10200075190號函文所定「五年內三犯」之要件云云
    。惟受刑人是否得以易科罰金，仍應以是否有難收矯正之效
    或難以維持法秩序之情事，而為裁量決定。縱使受刑人並非
    於5年內3犯刑法第185條之3第1項之罪，且本案犯罪時間距
    離前次違反刑法第185條之3第1項之罪之犯罪時間已逾5年，
    但認易科罰金不足以收矯正之效或維持法秩序者，亦可不予
    易科罰金。而關於臺灣高等檢察署研議統一酒駕再犯發監標
    準之原則，應僅係供檢察官考量判斷得否易科罰金之參考，
    並未排除檢察官依個案為判斷之空間，亦非未於5年內3犯此
    罪或符合其中一但書所列之點即「當然准予易科罰金」。況
    刑法第185條之3歷經108年間之修正，增訂酒駕再犯者肇事
    致人死傷之處罰，再於111年1月28日修正公布，同年月31日
    施行，修正提高酒後駕駛動力交通工具之法定刑上限，可見
    我國社會對於酒後駕車行為應予嚴懲具有高度共識，且立法
    者冀以加重處罰以圖嚇阻酒後駕車之目的。是以，本案執行
    檢察官具體審核受刑人前案紀錄及本案犯罪情節後，行使其
    裁量權，認如不發監執行本案判決所宣告之有期徒刑，難收
    矯正之效及難以維持法秩序，諭知受刑人不得聲請易科罰金
    ，應發監執行，難認有何違法或不當之處，亦無違法裁量或
    有裁量瑕疵之情形存在。復參諸受刑人本案犯行係酒後駕駛
    自用小客車，行經路口停等紅燈時，因不勝酒力而將自用小
    客車停放在內側車道，並於引擎發動之狀態下昏睡在車上，
    業經本院調閱執行卷宗核閱無誤，可見受刑人未能記取前2
    次酒後駕車肇事之教訓，如以易科罰金之財產上負擔完全無
    法讓受刑人心生警惕。
　㈣苗栗地檢署檢察官於作成上開執行傳票命令前，縱未給予聲
    明異議人陳述意見之機會，然依上開說明，受刑人收受傳票
    至實際執行之日期，尚有間隔一段時日，受刑人於此期間內
    亦得提出書狀而陳述關於執行之意見，況檢察官於受刑人到
    案時，既已訊問受刑人對於到案開始執行有無意見，受刑人
    亦回答「我同意入監執行」，是此部分事前未給與受刑人陳
    述意見之瑕疵應認已合法補正，故此部分聲明異議，並無理
    由。
  ㈤至受刑人所稱其家庭狀況，均與考量受刑人是否有「難收矯
    正之效」及「難以維持法秩序」之認定無涉，非執行檢察官
     於決定是否准予易科罰金時，所應斟酌審查之法定事由，
    要 難憑此而認檢察官之執行指揮有何違法或不當。
四、綜上所述，執行檢察官於指揮執行時就其何以不能准許受刑
     人聲請易科罰金之原因，既已妥為考量，此乃執行檢察官
    本於法律所賦與指揮刑罰執行職權之行使，並未逾越法律授
    權。聲明異議意旨就檢察官合法行使職權之指摘，難認可採
    。本件聲明異議為無理由，應予駁回。
四、依刑事訴訟法第486條，裁定如主文。 
中　　華　　民　　國　　111 　年　　7 　　月　　 7　　日
                  刑事第四庭   法　官　郭世顏
以上正本證明與原本無異。
如不服本裁定，應於裁定送達後5日內向本院提出抗告狀。
                               書記官  呂  彧
中　　華　　民　　國　　111 　年　　7 　　月　　7 　　日